臺灣高等法院民事判決　　　　　　　　 94年度上易字第667號
上　訴　人　乙○○○
被上訴人　　甲○○
上列當事人間請求債務人異議之訴事件，上訴人對於中華民國94
年7月13日臺灣桃園地方法院94年度訴字第599號第一審判決提起
上訴，本院於94年11月22日言詞辯論終結，判決如下：
    主  文
上訴駁回。
第二審訴訟費用由上訴人負擔。
    事實及理由
一、被上訴人主張：訴外人陳昌爐經被上訴人介紹向上訴人借款
    ，並以其所有坐落桃園縣龍潭鄉○○○段633之1地號、面積
    44,401平方公尺、應有部分56分之1之土地分別於民國81 年
    10月8日、82年2月12日各設定新台幣（下同）72萬元、45
    萬元之最高限額抵押權予上訴人，嗣陳昌爐將系爭土地售予
    被上訴人並完成所有權移轉登記，且已向上訴人清償所有債
    務。又被上訴人先前積欠上訴人債務，上訴人於92年10月23
    日率人向被上訴人暴力討債，被上訴人已分3次清償所有債
    務並收回所有債權證明文書，然上訴人仍藉口繼續對被上訴
    人恐嚇，被上訴人乃於93年3月間對上訴人提出告訴，嗣兩
    造於同年5月27日達成和解並簽立和解書後，兩造間已無任
    何債權債務關係存在。惟上訴人竟持原法院84年度拍字第
    2109號民事裁定聲請原法院以94年度執字第41號拍賣抵押物
    事件強制執行拍賣系爭土地，為此依強制執行法第14條規定
    提起本件訴訟，請求判命原法院94年度執字第41號拍賣抵押
    物事件之執行名義即原法院84年度拍字第2109號民事裁定不
    得為強制執行。並聲明：駁回上訴。
二、上訴人辯稱：被上訴人雖於93年5月27日與上訴人達成和解
    ，並返60萬元予上訴人，惟上訴人執有被上訴人背書之70萬
    元支票迄未清償，被上訴人應負背書人責任，被上訴人共積
    欠上訴人數百萬元，並未全部清償完畢，伊仍得行使系爭最
    高限額抵押權等語。並聲明：(一)原判決廢棄。(二)駁回被上訴
    人在第一審之訴。
三、兩造不爭執之事實：
  (一)系爭土地原為訴外人陳昌爐所有，陳昌爐分別於81年10月8
    日、82年2月12日經由被上訴人介紹向上訴人借款，並以系
    爭土地先後各設定72萬元、45萬元之系爭最高限額抵押權予
    上訴人，嗣陳昌爐將系爭土地售予被上訴人及辦畢所有權移
    轉登記，並向上訴人清償所有借款債務。上訴人持原法院84
    年度拍字第2109號民事裁定聲請原法院以94年度執字第41號
    拍賣抵押物事件強制執行拍賣系爭土地。
  (二)兩造簽立系爭和解書，被上訴人並清償系爭和解書所載之
    60萬元借款予上訴人。
四、被上訴人主張：陳昌爐已清償其所欠上訴人之債務，上訴人
    不得持原法院84年度拍字第2109號民事裁定聲請拍賣系爭土
    地等語。上訴人辦稱：被上訴人應負系爭支票之背書人責任
    ，且被上訴人共積欠伊數百萬元並未全部清償，伊仍得行使
    系爭最高限額抵押權等語。經查：
  (一)上訴人係以陳昌爐設定系爭最高限額抵押權予伊，且積欠伊
    70 萬元債務未清償，但系爭土地已移轉登記為被上訴人所
    有為由，聲請原法院以84年度拍字第2109號民事裁定准許拍
    賣系爭土地，而系爭最高限額抵押權之存續期間分別為81年
    10月3日至82年3月2日、82年2月10日至83年2月9日等事實，
    有上訴人提出之本院84年度拍字第2109號民事裁定、被上訴
    人提出之土地登記謄本各1件在卷可稽，且為兩造所不爭執
    ，可信為真實。
  (二)依土地登記簿之記載，系爭最高限額抵押權之抵押債務人為
    陳昌爐，所以該抵押權係擔保陳昌爐於上開存續期間內所發
    生對上訴人之債務。上訴人自承陳昌爐已將所積欠上訴人之
    債務全部清償完畢等語，系爭最高限額抵押契約定之存續期
    間既已屆滿，且所擔保之債權已經全部清償完畢而不存在。
    上訴人雖辯稱：其執有被上訴人背書之系爭支票，被上訴人
    應負背書人責任，被上訴人共積欠上訴人數百萬元，並未全
    部清償完畢等語，伊仍得行使系爭最高限額抵押權等語。惟
    查上訴人並非系爭抵押權之抵押債務人，故縱認上訴人主張
    被上訴人仍積欠其70萬元票款及數百萬元債務尚未清償屬實
    ，此債務亦非系爭最高限額抵押權所擔保之範圍。
  (三)強制執行法第14條第2項規定：「執行名義無確定判決同一
    之效力者，於執行名義成立前，如有債權不成立或消滅或妨
    礙債權人請求之事由發生，債務人亦得於強制執行程序終結
    前提起異議之訴。」上訴人依原法院84年度拍字第2109號民
    事裁定為執行名義，請求被上訴人清償700,000元及其違約
    金，經原法院以94年度執字第41號拍賣抵押物事件對被上訴
    人之系爭土地為強制執行。被上訴人係於82年2月20日受讓
    系爭土地所有權，有土地登記謄本在卷可按。系爭最高限額
    抵押契約定之存續期間已屆滿，且所擔保之債權已經全部清
    償完畢而不存在乙節，已如前述，訴外人陳昌爐於被上訴人
    受讓系爭土地時即已將系爭最高限額抵押權所擔保之債務清
    償乙節，為上訴人所自承，則被上訴人主張原法院94年度執
    字第41號拍賣抵押物事件之執行名義成立之前，有消滅上訴
    人請求之事由發生，要屬可採。則被上訴人提起本件債務人
    異議之訴，請求判命系爭執行名義不得為強制執行，依法應
    予准許。
五、從而被上訴人依強制執行法第14條第2項規定，請求判決原
    法院94年度執字第41號拍賣抵押物事件之執行名義不得為強
    制執行，為有理由，應予准許。原審判准被上訴人之請求，
    並無不合，上訴意旨指摘原判決不當，求予廢棄改判，為無
    理由，應予駁回。
六、本件事證已臻明確，兩造其餘主張與舉證，無一一論列之必
    要，併此敘明。
七、據上論結，本件上訴為無理由，依民事訴訟法第449條第1
    項、第78條，判決如主文。
中　　華　　民　　國　　94　　年　　11　　月　　29　　日
　　　　　　　　　民事第五庭審判長法　官　林丁寶
　　　　　　　　　　　　　　      法　官  蔡芳齡
　　　　　　　　　　　　　　      法　官  高鳳仙
正本係照原本作成。
不得上訴。
中　　華　　民　　國　　94　　年　　12　　月　　1 　　日
　　　　　　　　　　　　　　　　　書記官　黃慶霽
